臺灣高雄地方法院刑事判決　　　　　　　100年度易字第643號
公　訴　人　臺灣高雄地方法院檢察署檢察官
被　　　告　羅瑞安
　　　　　　徐碧芬
上列被告因違反電子遊戲場業管理條例案件，經檢察官聲請簡易
判決處刑（99年度偵字第32654 號），本院認不應逕以簡易判決
處刑（99年度簡字第2417號），改依通常程序審理，判決如下：
    主  文
羅瑞安、徐碧芬均無罪。
    理  由
一、公訴意旨略以：被告羅瑞安、徐碧芬2 人均明知未依電子遊
    戲場業管理條例規定領有電子遊戲場業營業級別證，不得經
    營電子遊戲場業，仍共同基於經營電子遊戲場業之犯意聯絡
    ，自民國99年5 月26日起，由徐碧芬提供其所經營位於高雄
    縣旗山鎮○○○路與內湖巷口之「阿芬麵食店」部分場地，
    供羅瑞安在上開公眾得出入之「阿芬麵食店」內，擺設電子
    遊戲機具「超級大舞台」1 台營業，供不特定之人投幣把玩
    ，而違法經營電子遊戲場業。嗣於同年6 月2 日12時20 分
    許，為警至上址實施臨檢查獲，當場扣得上開電子遊戲機1
    台（含IC板1 塊）等語，因認被告二人均涉嫌違反電子遊戲
    場業管理條例第15條之規定，而應依同條例第22條規定論處
    。
二、按犯罪事實應依證據認定之，無證據不得認定犯罪事實；不
    能證明被告犯罪者，應諭知無罪之判決，刑事訴訟法第154
    條第2 項、第301 條第1 項分別定有明文。
三、檢察官認為被告涉犯上開罪嫌，係以：被告羅瑞安於警詢
    、偵查中坦承坦承該機台係其所有；並經過被告徐碧芬同意
    後擺放，辯稱：當天下雨經過怕淋濕借放而已，惟無法提出
    相關證據以證其實，且與被告徐碧芬並不認識。況被告違法
    經營電子遊戲場案多件，現正在法院及檢察署偵審中，其上
    開所辯，顯係臨訟卸責之詞；被告徐碧芬於警詢及偵查中
    坦承為「阿芬麵食店」負責人，之前不認識被告羅瑞安，亦
    同意讓伊借放，警詢時坦承自99年5 月26日15時開始擺放營
    業，因沒有人玩把故機台內無營業額；並坦承羅瑞安確有表
    示會分紅給伊，惟並沒有談及分紅的比例；證人劉永洪於
    偵查中證述證述經民眾檢舉前往取締，發現擺放在麵店營業
    場所明顯處，經當場插電後，可以正常運作，有螢幕可以玩
    把，即認定機台上故意貼「故障」標語係掩護技巧，依現場
    狀況而認定有營業之犯罪事實而依法偵辦；有高雄縣政府
    警察局旗山分局嶺口派出所臨檢紀錄表、扣押筆錄、扣押物
    品目錄表各1 份、現場照片10張、扣案之IC板1 塊等物以佐
    證被告2 人共同擺設電子遊戲機1 台，供不特定人把玩之犯
    罪事實為其論據。
四、訊據被告2 人固均坦承有檢察官所述之客觀事實，亦即被告
    羅瑞安將其所有之扣案機台寄放在被告徐碧芬所經營之「阿
    芬麵食店」，然均堅決否認有何違反電子遊戲場業管理條例
    第15條規定之犯行，(一)被告羅瑞安辯稱：之前伊有作的都承
    認，根本沒差這一件，但這件就只是怕機台因下雨被淋壞才
    寄放在那裡，沒有要以該機台供人把玩等語；(二)被告徐碧芬
    辯稱：扣案機台是羅瑞安寄放，說改天要載回去，伊放在廚
    房不是客人吃麵的地方，沒有插電營業等語置辯。
五、證據能力之審查
  (一)被告以外之人於偵查中向檢察官所為之陳述，除顯有不可信
    之情況者外，得為證據；又按被告以外之人於審判外之陳述
    ，雖不符刑事訴訟法第159 條之1 至第159 條之4 之規定，
    而經當事人於審判程序同意作為證據，法院審酌該言詞陳述
    或書面陳述作成時之情況，認為適當者，亦得為證據；
    當事人、代理人或辯護人於法院調查證據時，知有第159 第
    1 項不得為證據之情形，而未於言詞辯論終結前聲明異議者
    ，視為有前項之同意，刑事訴訟法第159 條之1 及之5 分別
    定有明文。
  (二)本判決所引用之證據，業經檢察官同意作為證據，被告2 人
    均已知有不得為證據之情形而未於言詞辯論終結前聲明異議
    ，已視為同意作為證據，本院審酌該等證據作成時之狀況，
    並無違法取證之情事，且無不宜作為證據之情形，依前開說
    明，爰認均有證據能力，合先敘明。
六、本院得心證理由
  (一)電子遊戲場業管理條例第15條規定「未依本條例規定領有
    電子遊戲場業營業級別證者，不得經營電子遊戲場業」，係
    以未依該法領有電子遊戲場業營業級別證即經營電子遊戲場
    業為犯罪構成要件，意指行為人除有未依法領證之消極行為
    外，尚有經營電子遊戲場業之積極行為，始足當之，此與一
    般純粹消極不作為之犯罪，並非完全相同。其中所謂電子
    遊戲場「業」，指「業務」而言。刑法上所謂業務，係以事
    實上執行業務者為標準，指以反覆同種類之行為為目的之社
    會的活動而言；執行此項業務，縱令欠缺形式上之條件，仍
    無礙於業務之性質。因此不論該事業是否「專營」電子遊戲
    場業，亦不問經營是否需達「一定之規模」，即使於原本所
    營事業外，兼營電子遊戲場業，或所經營之電子遊戲場不具
    相當之規模，亦無礙於電子遊戲場業管理條例相關規定之適
    用。本件被告雖有擺放扣案「超級大舞台」電子遊戲機具
    在公眾得出入之「阿芬麵食店」內，惟仍應視被告有無反覆
    以該電子遊戲機具與不特定人把玩而藉此營利之經營行為。
  (二)依證人即旗山分局嶺口派出所所長劉永洪於偵查中具結證
    稱：「因為有民眾反應，她的（指被告徐碧芬）麵攤內有擺
    設賭博性電玩，我們就利用巡邏勤務，前往取締，發現在麵
    攤的桌子旁邊，擺設一台電玩，然後用一片上面寫著『故障
    』的紙板放在機台螢幕上，我問徐碧芬這是不是賭博電玩，
    她說已經故障，而且擺放很久了，我就對她說，這種賭博電
    玩不能擺放在這邊，然後我就將插頭插上電源，測試是否正
    常能運作，然後發現是正常可以運作的，有螢幕而且可以跑
    ，我就問她說這機台是不是妳的，她說不是，是別人寄放的
    ，我就立刻要求她打行動電話給寄台的人，聯絡上寄台的人
    到派出所，然後我就將徐碧芬及羅瑞安帶回派出所依法處理
    。（問：有無民眾報案的書面紀錄？）沒有，因為這是我們
    在巡邏途中，有人攔下我們檢舉的。（問：從你們警察機關
    的立場來看，當時的現況是否有擺設營業的跡象？）因為他
    擺放的位置不像是有故障的跡象，路上的行人從裡面看就可
    以看到機台。（問：你把機台及被告帶回派出所的理由為何
    ？）我認定他們違反電子遊戲場業管理條例，因為他們擺放
    機台的位置像是在營業，不特定的人士均可以看到機台，所
    以才帶他們回去依法處理。（問：機台是要投幣還是開分才
    可以玩？）我檢視的結果是投幣式的。（問：機台內有無零
    錢？）完全沒有。（問：機台沒有零錢，你為何認定他有營
    業？）因為我當時不能判斷是不是要開分才能玩，當時我也
    確實有看到投幣口。依照我們職業的判斷，他們是故意用故
    障的模式，而實際上仍讓客人把玩，所以我才認定他有違反
    電子遊戲場業管理條例，另外因為被告羅瑞安是職業寄台人
    ，我們才會作這樣的認定」等詞（見99他3888號卷頁42-43
    ）；準此，證人查獲本案時，系爭扣案電子遊戲機台並未
    插電，機台有投幣口但機台內完全沒有現金，亦非屬賭博性
    電玩，又無證人證述曾投幣付錢把玩過該機台，雖依現場查
    獲照片可看到該機台（見99他3888號卷頁22），但亦可同時
    見到該機台投幣口上貼有「故障」字條予以遮蔽，依常情判
    斷，已可令人信其處於非營業狀態，而證人上揭職業判斷，
    依刑事訴訟法第160 條「證人之個人意見或推測之詞，除以
    實際經驗為基礎者外，不得作為證據」，不僅未提出實際經
    驗，更與本件扣案機台內完全沒有現金，機台前並未擺放座
    椅，機台當時亦未插上電等實際狀況不符，其上揭個人意見
    或推測雖係其實際經驗為基礎而得作為證據，但在本案仍無
    從援以為被告不利認定之證據，至於其所證述被告羅瑞安是
    職業寄台人乙節，並不等同被告徐碧芬必然會藉系爭寄放機
    台供不特定人把玩以營利，亦即此部分證述亦難為被告為本
    案犯行之積極證據。
  (三)參以被告徐碧芬於第一次警詢所稱「（問：現場所查獲無
    照電玩於何時開始擺放？每日營業額為多少？）於99年5 月
    26 日 下午15時許開始擺放。沒人把玩故沒有營業額。（問
    ：被警方查獲時現場有無賭客？被警方查獲時現場無照電玩
    機台超級大舞台一台有無插電營業？供何人玩樂？）無賭客
    。無插電營業」等語（見99他3888號卷頁3 ）、於第二次
    警詢時稱「羅瑞安於99年5 月26日15時許開始擺設讓客人把
    玩，而當時我是有同意羅瑞安擺放電玩，但事後（同日）17
    時左右有親友告訴我，讓人擺放電玩是違法的，所以我就在
    電玩上貼故障標語，直到警方查獲。（問：當時同意羅瑞安
    擺設電玩所得如何分帳？）當時羅瑞安有表示會分紅給我，
    說讓他擺設電玩供客人把玩會有很不錯的分紅，並沒有說如
    何分紅。（問：羅瑞安擺設電玩供客人把玩，直到警方查獲
    時共分紅多少錢？）羅瑞安擺設電玩後，我愈想愈覺得不好
    就在電玩上貼故障標語，不讓人把玩且將電玩線收起來，也
    沒有營業，就一直將電玩擺在店中，所以沒有分紅。（問：
    從擺設電玩到警方查獲時，你是否有通知羅瑞安將電玩機台
    搬走？）羅瑞安說一個星期會過來一次，所以我沒有通知他
    ，我以為沒有營業羅瑞安就會將機台搬走。」等語（見99他
    3888號卷頁5-6 ）、於偵查時所稱（問：你與羅瑞安接洽
    的情形為何？）我只是讓他試營業看看，但我們都沒有談到
    分帳的部分。（問：你有無同意他寄放機台？）我是同意讓
    他借放。（問：台子放置的位置為何？是否會影響你麵店的
    營業？）放在冰箱的旁邊，會影響到，因為開冰箱會不方便
    ，也會擋到路。（問：誰負責看機台？）沒有人。（問：麵
    食店有無請人？）沒有，只有我一個人。（問：機台是否正
    常可以運作？）我不知道。（問：為何要把機台放在營業場
    所？）因為沒有地方放，而且只讓人寄放幾天而以，我不曉
    得這是違法的。（問：那你為何要將機台放在妳的營業場所
    ？）我以為放的位置不算是營業。」等語（見99他3888號卷
    頁44-45 ）、於本院簡易庭陳稱「當天放台子那天是99年
    5 月26日約下午2 、3 點時，因為當天下雨羅瑞安進來吃東
    西，只有點麵吃，有沒有點湯我忘記了，因為當天下雨羅瑞
    安說與會淋濕壞掉，所以要寄放在我那邊，之後我休息，店
    內的員工郭秀麗就說他們的親戚在做警察，這東西是違法的
    ，所以我就寫了一個故障的紙條貼上去，時間是下午5 點以
    後了，5 點後是我的營業時間。（問：當天是否就有與羅瑞
    安約定供客人把玩？）他之前跟我說擺幾天就帶回去了。」
    等語（見99簡2417號卷頁29）；準此，被告徐碧芬就同意
    被告羅瑞安擺放系爭電子遊戲機台之原因，固係於檢察官聲
    請簡易判決處刑後於本院詢問時，始偏合與被告羅瑞安所述
    之「因雨借放」之情節，此與交通部中央氣象局99年12月31
    日中象參字第0990016489號函附該局旗山自動雨量站99 年5
    月逐時降水量及雨量類別說明表所示99年5 月26日沒有降水
    之記錄不合（見99簡2417號卷頁20），然其上揭陳述並無法
    作為證明被告徐碧芬於其經營之麵店營業時間內曾插電擺放
    系爭電子遊戲機台供不特定人把玩之犯罪事實之積極證據，
    亦即，雖被告徐碧芬、羅瑞安所辯稱「因雨借放」之原因與
    卷內證據不合，亦非認定被告有罪之積極證據。
  (四)依證人郭秀麗於本院審理時到庭具結證稱：「（問：在阿
    芬麵食店在什麼工作？）外送、煮麵、洗碗等。（提示99他
    字3888號卷頁21扣案電子遊戲機，這個機台有無看過？）有
    。是客人說要寄放，我跟老闆娘說不可以，老闆娘就貼故障
    ，因為我們沒有辦營業。確定是在場被告羅瑞安（寄放），
    因為他頭髮變白，一時看不出來。（沒印象）他放機台是哪
    一天。（羅瑞安放機台時）我剛好跑外送，回來看到（機台
    放在）廚房電冰箱前面，問老闆娘，老闆娘說這是朋友寄放
    ，我說這個不可以，老闆娘就寫上故障。警察來查扣那個機
    台之前，那個機台沒有換位子，都在那邊。沒有看過那個機
    台插電，沒有人去玩過，都已經貼故障了。沒有看過有人拔
    那個機台的插頭。（問：那機台放在那邊要做什麼？）就是
    寄放，他說改天要載回去。（問：那台機台放在那邊，前面
    有椅子嗎？）沒有椅子，椅子都在旁邊吃麵的地方。（問：
    旁邊有無插頭？）因為旁邊有冰箱所以有插頭，但是機台沒
    有插上去。（問：你看到機台時，有無插電？）沒有。」等
    語（見本院卷頁57-62 ）；準此，依證人郭秀麗所述，亦
    難認定被告徐碧芬曾擺放系爭電子遊戲機台供不特定人把玩
    營業之事實。
  (五)綜合以上，單以卷內有查扣系爭電子遊戲機台，及被告羅瑞
    安將其該扣案機台寄放在被告徐碧芬所經營麵食店內之客觀
    事實，核以該機台查獲時既未插電，又貼有「故障」紙條，
    機台內完全沒有現金，沒有民眾檢舉資料以證明曾有把玩過
    該機台等客觀情事，已難以推認被告二人確有以該扣案機台
    供不特定人把玩以營業之事實，且被告徐碧芬既未與被告羅
    瑞安就機台營利所得有何分紅約定，亦難認有營業之合意，
    再者，系爭電子遊戲機具是否插電擺放，所擺放之時間是否
    在麵食店營業時間而營業等情，亦難以上揭客觀事實予以證
    明，是依卷內證據尚無從據為被告不利之認定，此外，復查
    無其他積極之證據足以證明被告有何檢察官所指之犯行，不
    能證明被告犯罪，自應為被告無罪之諭知。
據上論斷，應依刑事訴訟法第452 條、第301 條第1 項，判決如
主文。
本案經檢察官曾財和到庭執行職務。
中    華    民    國   100    年    6     月    16    日
                  刑事第十三庭  法  官  楊智守
以上正本證明與原本無異。
如不服本判決應於收受判決後10日內向本院提出上訴書狀，並應
敘述具體理由。其未敘述上訴理由者，應於上訴期間屆滿後20日
內向本院補提理由書(均須按他造當事人之人數附繕本)「切勿逕
送上級法院」。
中    華    民    國   100    年    6     月    16    日
                                書記官  蔡毓琦